【裁判字號】    92,上易,884
【裁判日期】    920821
【裁判案由】    妨害名譽
【裁判全文】
臺灣高等法院高雄分院刑事判決                    九十二年度上易字第八八四號
    上  訴  人  丙○○
    即  被  告
    選任辯護人  林春華
                王叡齡
                黃順天
右上訴人因妨害名譽案件，不服臺灣高雄地方法院九十二年度易字第五三七號中華民
國九十二年四月三十日第一審判決（起訴案號：臺灣高雄地方法院檢察署九十一年度
偵字第二六一五六號），提起上訴，本院判決如左：
      主  文
上訴駁回。
    事  實
一、丙○○與乙○○係鄰居，二人曾因停車問題發生爭執，民國九十一年七月二十七
    日下午二時三十分許，乙○○在高雄市○○區○○街一二八巷二十四弄三十二號
    與三十四號前洗車之時，又與丙○○發生口角，詎丙○○竟基於公然侮辱之概括
    犯意，在不特定人或特定之多數人得以共見共聞之巷道，以「死人」、「ㄌㄢˋ
    ㄐㄧㄠˋ（台語）」等足以貶損乙○○名譽之粗鄙穢語，公然辱罵乙○○；同年
    十月六日下午十五時三十分許，雙方又在上址因停車問題發生口角起爭執，丙○
    ○承前開公然侮辱之犯意，再以「貪小便宜、心腸不好、不知禮義廉恥、ㄌㄢˋ
    ㄐㄧㄠˋ死給他爛（台語）」等粗俗言語，公然辱罵乙○○，經乙○○加以錄音
    後報警查獲上情。
二、案經乙○○訴由高雄市政府警察局楠梓分局移送台灣高雄地方法院檢察署檢察官
    偵查起訴。
    理  由
一、訊據上訴人即被告丙○○固不否認曾經為前開言論，然矢口否認有公然侮辱之犯
    行，辯稱：前開言論係自己與友人詹美惠通電話時所為，是因為長期遭乙○○欺
    侮，所以才有該等抱怨，並非公然對乙○○為之云云，然查：被告確曾於前述時
    、地，以「髒鬼、死人、貪小便宜、沒修養、厚臉皮、陰莖死好爛（台語）」等
    語辱罵乙○○之事實，業據告訴人乙○○指訴甚詳，且經檢察官當庭勘驗告訴人
    所提出之錄音帶，結果係：一、一開始告訴人與被告為停車問題互相爭吵之後，
    被告情緒激動。二、九十一年九月二十七日被告數次提到「ㄌㄢˋㄐㄧㄠˋ（即
    男性陰莖」、「死人」等語。三、九十一年十月六日被告又提到「ㄌㄢˋㄐㄧㄠ
    ˋ死給他爛」時，告訴人則表示：「又在罵人了」之語，接著被告又表示「貪小
    便宜」、「心地不好」等語，有九十一年十二月十日勘驗筆錄可憑（見偵查卷第
    十二頁），並經原審當庭播放前開錄音帶確認無訛，被告之辯護人聲請再勘驗該
    錄音帶，核無必要。被告雖以前開情詞為辯，然其既未否認該等言語係其所為，
    而證人詹美惠於原審審理時亦證稱：「（本案發生當天被告有無與你通話？）我
    不記得通話時間，她有時候會跟我抱怨鄰居的行為。（曾否向你提及起訴書所載
    死人等字眼？）無，她只說那有這種人，自己車位不停還停別人的位置。（當庭
    播放當事人所提出的錄音帶，除被告聲音外，尚有一男一女的聲音，指稱被告又
    在罵人，是否被告所為？）她打給我的時候並沒有其他人的聲音，應該不是在與
    我講話。」之語（見原審卷第三十一頁），足見被告所辯與事實不符，難以採信
    ，其於公眾得出入之巷道對告訴人為「貪小便宜、心腸不好、不知禮義廉恥、ㄌ
    ㄢˋㄐㄧㄠˋ死給他爛（台語）、死人」等負面言語，主觀上有侮辱他人之犯意
    甚甲，又其所為客觀上並足以貶損告訴人之社會評價而生侮辱之效果，是被告公
    然侮辱之犯行堪以認定。
二、核被告丙○○所為，係犯刑法第三百零九條第一項之公然侮辱罪，其先後二次犯
    行，時間緊接，犯罪構成要件相同，顯係出於概括之犯意為之，為連續犯，應依
    刑法第五十六條之規定僅論以一罪，並加重其刑。
三、原審因而適用刑法第五十六條、第三百零九條第一項、第四十一條、罰金罰鍰提
    高標準條例第一條前段、第二條之規定，並審酌被告丙○○未念與告訴人鄰居之
    誼，僅因細故便出言辱罵告訴人，使告訴人處於難堪之地步，損及告訴人之社會
    形象及造成人格受損，其犯罪之動機及手段均有未是，又其犯後否認犯行，且未
    徵得告訴人之諒解，未見有悔悟之心等一切情狀，量處拘役三十日，如易科罰金
    以三百元折算一日；其認事用法，均無不合，量刑亦屬適當，被告上訴意旨，仍
    執陳詞否認犯罪，指摘原判決不當，為無理由，應予駁回。
據上論結，應依刑事訴訟法第三百六十八條，判決如主文。
本案經檢察官陳新慶到庭執行職務。
中    華    民    國      九十二      年        八      月     二十一   日
                              臺灣高等法院高雄分院刑事第七庭
                                  審判長法官  李春昌
                                        法官  莊飛宗
                                        法官  黃憲文
右正本證甲與原本無異。
不得上訴。
      法院書記官  黃英彥
中    華    民    國      九十二      年        八      月    二十一    日
附錄：本判決論罪科刑法條：
中華民國刑法第三百零九條
 (公然侮辱罪)
公然侮辱人者，處拘役或三百元以下罰金。
以強暴犯前項之罪者，處一年以下有期徒刑、拘役或五百元以下罰金。


司法院資訊處製作；財團法人民間司法改革基金會備份。
